【裁判字號】    95,訴,414
【裁判日期】    950706
【裁判案由】    清償債務
【裁判全文】
臺灣桃園地方法院民事判決               95年度訴字第414號
原      告  華南商業銀行股份有限公司
法定代理人  乙○○
訴訟代理人  丁○○
被      告  丙○○
            甲○○
上列當事人間清償債務事件，經本院於民國95年6 月22日言詞辯
論終結，判決如下：
    主  文
被告丙○○應給付原告新台幣壹佰玖拾玖萬參仟伍佰貳拾柒元，
及自民國九十四年八月十一日起至清償日止，按年利率百分之二
點五九五計算之利息，並自民國九十四年九月十二日起至清償日
止，其逾期在六個月以內部分，按上開利率百分之十，逾期超過
六個月部分，按上開利率百分之二十計算之違約金；如對其財產
強制執行無效果時，由被告甲○○給付之。
被告丙○○應給付原告新台幣陸拾壹萬捌仟貳佰貳拾柒元，及自
民國九十四年八月十一日起至清償日止，按年利率百分之三點七
二計算之利息，並自民國九十四年九月十二日起至清償日止，其
逾期在六個月以內部分，按上開利率百分之十，逾期超過六個月
部分，按上開利率百分之二十計算之違約金；如對其財產強制執
行無效果時，由被告甲○○給付之。
訴訟費用由被告負擔。
本判決第一項於原告以新台幣陸拾陸萬伍仟元或同面額之中央政
府建設公債九十年度甲類第一期債票為被告供擔保後，得假執行
。
本判決第二項於原告以新台幣貳拾萬柒仟元或同面額之中央政府
建設公債九十年度甲類第一期債票為被告供擔保後，得假執行。
    事  實
甲、原告方面：
一、聲明：除假執行供擔保金額外，餘如主文所示。
二、陳述：
    被告丙○○前於民國92年6 月2 日，邀同被告甲○○為保證
    人，共同與原告簽訂購車及購屋貸款契約2 件、增補契約、
    增補契約暨申請書各1 件（下稱系爭借款契約），據以於同
    年6 月11日向原告借得2 筆各新台幣（下同）200 萬元（下
    稱系爭200 萬元借款）、62萬元（下稱系爭62萬元借款）。
    且關於系爭200 萬元部分，約定借款利率按中華郵政股份有
    限公司2 年期定期儲蓄存款利率機動加碼年利率百分之1，
    按月計付，並於該項利率調整時，隨同機動調整；上開借款
    利息並由政府固定補貼年利率百分之2.25，被告實際負擔之
    計息利率係按上開借款利息減年利率百分之0.25計算（於被
    告丙○○違約時，中華郵政股份有限公司之2 年期定期儲蓄
    存款利率為百分之1.845 ，故此部分借款利率應按年利率百
    分之2.595 計算）；關於系爭62萬元借款部分，則約定利率
    按原告銀行「定儲利率指數」加碼年利率百分之2 ，按月計
    付，並於該項利率調整時，隨同機動調整（於被告丙○○違
    約時，原告銀行之定儲利率指數為百分之1.72，故此部分借
    款利率應按年利率百分之3.72計算）。上開2 筆借款，其借
    款期限均約定自92年6 月11日起至112 年6 月11日止，並自
    借款日起，依年金法，按月於每月11日平均攤付本息，若被
    告丙○○未按時清償本息，依系爭借款契約書之約定，全部
    借款均視為到期，除應繼續計算遲延利息外，並應自遲延日
    起，其逾期在6 個月以內部分，另按上開利率百分之10，超
    過6 個月部分，另按上開利率百分之20計付違約金。且依系
    爭借款契約書第10條約定，如有其中任何1 筆借款未依約清
    償，全部借款均視為到期。詎被告丙○○僅繳息至94年8 月
    10 日 止，其自94年8 月11日起即未依約繳款，經原告屢次
    催繳未果，業已喪失分期還款之期限利益，所借系爭2 筆借
    款餘額各1,993,527 元、618,227 元均視為全部到期，應即
    1 次償還全部借款餘額及自94年8 月11日起至清償日止，各
    按上開約定計算之利息、違約金。而被告甲○○為系爭2 筆
    借款之保證人，自應於原告就被告丙○○財產強制執行無效
    果時，由其負責給付。爰提起本件訴訟，依消費借貸及保證
    之法律關係，請求判決如前揭聲明第1 項所示。
三、證據：提出系爭2 筆借款之增補契約、增補契約暨申請書、
    中華郵政股份有限公司定期儲金2 年期機動利率歷史利率表
    （年息）、原告銀行定儲利率指數變動明細表各1 件、系爭
    借款契約書、轉帳支出傳票、轉帳收入傳票、系爭增補契約
    書各2 件為證。
乙、被告方面：被告均未於言詞辯論期日到場辯論，亦均未提出
    書狀為何聲明或陳述。
    理  由
壹、程序部分：
    本件被告均未於言詞辯論期日到場辯論，核均無民事訴訟法
    第386 條各款所列之情形，爰准依原告之聲請，由其一造辯
    論而為判決。
貳、實體部分：
一、本件原告主張之上開事實，業據其提出與所述相符之系爭2
    筆借款之增補契約、增補契約暨申請書、中華郵政股份有限
    公司定期儲金2 年期機動利率歷史利率表（年息）、原告銀
    行定儲利率指數變動明細表各1 件、系爭借款契約書、轉帳
    支出傳票、轉帳收入傳票、系爭增補契約書各2 件為證（參
    本院卷第9頁至第22頁），自堪信為真實。
二、次按消費借貸契約，借用人應於約定期限內，返還與借用物
    種類、品質、數量相同之物；遲延之債務，以支付金錢為標
    的者，債權人得請求依法定利率計算之遲延利息，但約定利
    率較高者，仍從其約定利率；當事人得約定債務人於債務不
    履行時，應支付違約金，民法第478 條前段、第233 條第1
    項、第250 條第1 項分別定有明文。再稱保證者，謂當事人
    約定，一方於他方之債務人不履行債務時，由其代負履行責
    任之契約；保證債務，除契約另有訂定外，包含主債務之利
    息、違約金、損害賠償及其他從屬於主債務之負擔，同法第
    739 條、第740 條亦定有明文。本件被告丙○○既向原告借
    用系爭2 筆借款，並由被告甲○○擔任其保證人，且被告丙
    ○○就系爭2 筆借款尚分別積欠本金餘額1,993,527 元、61
    8,227 元及如前揭事實欄所示之利息、違約金未清償，已如
    前述。從而，原告提起本件訴訟，依消費借貸及保證之法律
    關係，請求被告丙○○給付如主文第1 、2 項所示之系爭2
    筆借款各別本金餘額及其利息、違約金，且如經對被告丙○
    ○所有財產強制執行無效果時，應由被告甲○○負責給付，
    自屬正當，應予准許。
三、假執行之宣告：原告陳明願供現金或同面額之中央政府建設
    公債90年度甲類第1 期債票為擔保，請准宣告假執行，爰酌
    定相當之擔保金額如主文第4、5項所示而准許之。
四、結論：本件原告之訴為有理由，依民事訴訟法第385 條第1
    項前段、第78條、第85條第1 項前段、第390 條第2 項，判
    決如主文。
中    華    民    國    95    年    7     月    6     日
                  民事第一庭  審判長法  官  郭琇玲
                                    法  官  林淑鳳
                                    法  官  陳勇松
以上正本係照原本作成。
如對本判決上訴，須於判決送達後20日內向本院提出上訴狀。
中    華    民    國    95    年    7     月    6     日
                                    書記官  蔡佳玲


司法院資訊處製作；財團法人民間司法改革基金會備份。
